【裁判字號】    95,訴,11
【裁判日期】    950809
【裁判案由】    台灣地區與大陸地區人民關係條例
【裁判全文】
褔建連江地方法院刑事判決                95年度訴字第11號
公  訴  人  福建連江地方法院檢察署檢察官
被      告  甲○○
上列被告因違反入出國及移民法案件，經檢察官聲請以簡易判決
處刑（95年度偵字第40號），本院改依通常程序審理，判決如下
：
    主  文
甲○○違反人民入出境，應向內政部警政署入出境管理局申請許
可，未經許可者，不得入出境之規定，而未經許可入境，處有期
徒刑陸月，如易科罰金，以佰元折算壹日。
    事  實
一、甲○○為大陸地區人民，前於民國九十二年間因未經我國內
    政部警政署入出境管理局許可進入臺灣地區，經福建金門地
    方法院於同年九月五日判處有期徒刑二月，如易科罰金以三
    百元折算一日，緩刑三年，於同年月二十九日確定，現仍在
    緩刑期間。詎不知悔改，明知未經我國內政部警政署入出境
    管理局之許可，不得進入臺灣地區，竟於九十五年四月十八
    日凌晨二時許，駕駛大陸地區船籍「黃輔船４－０３６」漁
    船，自大陸地區福建省連江縣黃岐鎮出港，於同日上午六時
    許，駕駛該漁船駛入臺灣地區連江縣北竿鄉亮島沿海，於同
    日上午十時二十分許，經行政院海岸巡防署海洋巡防總局第
    十海巡隊ＰＰ１０００８號巡防艇，在亮島北方一點一海浬
    海域經行政院國防部公告之禁止水域內之「東經１２０度１
    ２分２９８秒；北緯２６度２１分１８９秒」處，查獲該漁
    船及甲○○，始查知上情。
二、案經行政院海岸巡防署海洋巡防總局第十海巡隊報請福建連
    江地方法院檢察署檢察官偵查後聲請簡易判決處刑，本院改
    依通常程序審理。
    理  由
一、證據能力部分：
    本案認定事實所引用之卷內所有卷證資料，計有行政院海岸
    巡防署海洋巡防總局第十海巡隊檢查紀錄表暨檢附海圖、扣
    案之採貝刀、藤壺、「黃輔船４－０３６」漁船暨該扣押物
    品清單，被告於行政院海岸巡防署海洋巡防總局第十海巡隊
    警詢之陳述、福建連江地方法院檢察署檢察官偵訊之陳述，
    經查未發現有實施刑事訴訟程序之公務員因違背法定程序取
    得該等證據之情形，茲就各該證據有證據能力之理由，敘述
    如下：
    (一)按「被告以外之人於審判外之陳述，雖不符前四條之規定
      ，而經當事人於審判程序同意作為證據，法院審酌該言詞
      陳述或書面陳述作成時之情況，認為適當者，亦得為證據
      。」，刑事訴訟法第一百五十九條之一第二項、第一百五
      十九條之五第一項有明文規定。經查：行政院海岸巡防署
      海洋巡防總局第十海巡隊檢查紀錄表，係海巡對人員就具
      體個案查緝過程之報告文書，並非公務員職務上經常性製
      作之紀錄文書，顯係被告以外之人於審判外之陳述，惟被
      告既於本院審理中對其證據能力不爭執，且經本院審酌該
      紀錄表記載，該紀錄表上，載有「受檢人員簽名」欄，附
      註「上記事實經受檢人員親閱無訛後簽章」，並載有「異
      議」欄，就受檢人就該次檢查有無異議及異議之後續處理
      方法，而本案依該紀錄表記載，被告當時對受檢無異議且
      於受檢人員簽名欄上簽名，是本院依該艙單紀錄作成時之
      情況及其資料之性質，認為適當，有證據能力。又該檢查
      紀錄表檢附之海圖，雖被告無法辨識該海圖內容，惟該海
      圖係依上開檢查紀錄表所載之檢查地點座標，於海圖上標
      繪出該座標地點位置，是性質上與上開檢查紀錄表性質相
      同，自仍有證據能力。
    (二)按「檢察官、檢察事務官、司法警察官或司法警察逮捕被
      告、犯罪嫌疑人或執行拘提、羈押時，雖無搜索票，得逕
      行搜索其身體、隨身攜帶之物件、所使用之交通工具及其
      立即可觸及之處所。」，刑事訴訟法第一百三十條定有明
      文；次按海域、海岸、河口與非通商口岸之查緝走私、防
      止非法入出國、執行通商口岸人員之安全檢查及其他犯罪
      調查事項，為海岸巡防機關掌理事項；又巡防機關人員執
      行前揭事項，得行使對航行海域內之船舶或其他水上運輸
      工具，如有損害中華民國海域之利益及危害海域秩序行為
      或影響安全之虞者，得進行緊追、登臨、檢查、驅離；必
      要時，得予逮捕、扣押或留置，海岸巡防法第四條第一項
      第三款、第五條第一項第五款亦分別有明文規定。依前開
      規定，海岸巡防機關執行上開犯罪偵查，自屬司法警察（
      官），是前開「登臨」、「檢查」，雖係海岸巡防機關依
      海岸巡防法規定之法定職權，惟於犯罪訴追及法院審判上
      ，仍應受刑事訴訟法之規範。是上開「登臨」、「檢查」
      ，應與刑事訴訟法第一百三十條規定之附帶搜索為相同之
      規範，亦即，該二者僅為令狀搜索原則之例外，而非法定
      程序原則之例外，故應遵守法定程式，否則仍屬違法搜索
      。經查，扣案之採貝刀、藤壺、「黃輔船４－０３６」漁
      船暨扣押物品清單，係行政院海岸巡防署海洋巡防總局第
      十海巡隊依海岸巡防法前開規定，依法行使登臨、檢查而
      查扣之物品，並製作之物品清單，有該隊之檢查紀錄表、
      在卷可證，是該登臨、檢查、扣押既無違反法定程式，自
      應認本案扣案物品以及依扣案物品製作之扣押物品清單，
      皆有證據能力。
    (三)被告於警詢、偵訊中之陳述，並無出於強暴、脅迫、利誘
      、詐欺、疲勞訊問、違法羈押或其他不正方法，業據被告
      於本院審理中供陳在卷，自有證據能力。
二、被告甲○○未經內政部警政署入出境管理局許可，於上開時
    間，搭乘漁船進入亮島沿岸以及限制、禁止水域內等情，業
    據被告於警詢、偵查及本院審理中坦承不諱，並有行政院海
    岸巡防署海洋巡防總局第十海巡隊檢查紀錄表、扣押物品清
    單各一份附卷可稽，以及「黃輔船４－０３６」漁船扣案可
    查，足堪認定。被告雖坦承上情，惟辯稱不知亮島屬臺灣地
    區云云，然查，亮島屬馬祖列島，曾經我國國軍駐兵，為公
    眾所週知，亦為閩江口沿岸兩岸居民皆知之事實，被告現年
    四十三歲居住在大陸地區連江縣黃岐鎮，自應知悉上情，況
    被告前於九十二年間因相同犯行遭判刑，更應知悉未經許可
    不得進入屬臺灣地區之馬祖列島，是被告所辯，顯係卸責之
    詞，殊無可採。本案事證明確，被告犯行堪以認定，應依法
    論科。
三、論罪科刑部分：
    (一)按「人民入出境，應向內政部警政署入出境管理局申請許
      可。未經許可不得入出境。」，「違反第三條第一項規定
      未經許可入出境者，處三年以下有期徒刑、拘役或科或併
      科新臺幣九萬元以下罰金。」，國家安全法第三條第一項
      、第六條第一項分別定有明文；又臺灣地區與大陸地區人
      民關係條例第十條第一項規定「大陸地區人民非經主管機
      關許可，不得進入臺灣地區。」，未經許可入境之進入臺
      灣地區之大陸地區人民，治安機關得逕行強制出境，同條
      例第十八條第一項第一款亦有明定。是以大陸地區人民非
      經主管機關許可，不得進入臺灣地區，其未經許可入境而
      進入臺灣地區之大陸地區人民，除得由治安機關逕行強制
      出境外，尚屬違反國家安全法第三條第一項之規定，應論
      以同法第六條第一項之罪（最高法院九十一年度台非字第
      二四０號判決要旨參照）。被告甲○○係大陸地區人民，
      未經內政部警政署入出境管理局許可非法進入臺灣地區，
      依首揭說明，非僅得由治安機關逕行強制出境，尚屬違反
      國家安全法第三條第一項之規定，而犯同法第六條第一項
      罪之「犯人」。核被告所為，係違反國家安全法第三條第
      一項未經許可入出境之規定，犯同法第六條第一項之罪。
    (二)公訴人以被告與姓名不詳之大陸地區成年男子七人共同搭
      乘「黃輔船４－０３６」漁船，未經內政部警政署入出境
      管理局許可進入臺灣地區連江縣北竿鄉亮島沿岸，而認被
      告與該七人有犯意聯絡及行為分擔，請求論以共同正犯，
      經查，被告雖自承與該七人共同搭乘上開漁船進入北竿鄉
      亮島，惟該七人未經緝獲，且依卷附事證，亦無其他證據
      可證明該七人確實存在，自難依共同正犯論處。
    (三)被告行為後，刑法業於九十四年二月二日修正公布，於九
      十五年七月一日施行，關於易科罰金標準之刑罰法律，新
      修正刑法第四十一條第一項係規定以「犯最重本刑為五年
      以下有期徒刑以下之刑之罪，而受六個月以下有期徒刑或
      拘役之宣告者，得以新臺幣一千元、二千元或三千元折算
      一日，易科罰金。但確因不執行所宣告之刑，難收矯正之
      效，或難以維持法秩序者，不在此限。」，而被告行為時
      關於易科罰金標準之刑罰法律，刑法第四十一條第一項係
      規定以「犯最重本刑為五年以下有期徒刑以下之刑之罪，
      而受六個月以下有期徒刑或拘役之宣告，因身體、教育、
      職業、家庭之關係或其他正當事由，執行顯有困難者，得
      以一元以上三元以下折算一日，易科罰金。但確因不執行
      所宣告之刑，難收矯正之效，或難以維持法秩序者，不在
      此限。」，且按「依刑法第四十一條易科罰金或第四十二
      條第二項易服勞役者，均就其原定數額提高為一百倍折算
      一日；法律所定罰金數額未依本條例提高倍數，或其處罰
      法條無罰金刑之規定者，亦同。」、「現行法規所定金額
      之貨幣單位為圓、銀元或元者，以新臺幣元之三倍折算之
      。」，九十五年五月十七日刪除並自同年七月一日施行之
      罰金罰鍰提高標準條例第二條、現行法規所定貨幣單位折
      算新臺幣條第二條分別有明文規定，是依九十五年七月一
      日刑法前之刑罰法律，易科罰金之標準，其最高額為新臺
      幣九百元、最低額為新臺幣三百元。從而，比較九十五年
      七月一日刑法施行後，關於修正前後之易科罰金折算標準
      ，以九十五年七月一日刑法修正施行前之規定，有利於被
      告，爰依刑法第二條第一項前段規定，適用修正前刑法第
      四十一條第一項前段規定，定其折算標準。
    (四)爰審酌大陸地區人民未經許可進入臺灣地區，除危害我國
      對入出國管理及國家安全之維護外，並有礙社會治安之虞
      ，而被告前已於九十二年間已因相同犯行，經福建金門地
      方法院判處有期徒刑二月，如易科罰金以三百元折算一日
      ，緩刑三年確定，有臺灣高等法院被告全國前案紀錄表一
      份在卷可證，其受有緩刑寬宥，竟不知悔改，於緩刑期間
      復為相同犯行，顯見其惡性重大，茲併斟酌犯罪之動機、
      目的、手段、犯罪所生之損害及所得之利益等一切情狀，
      茲量處如主文所示之刑，並就有期徒刑部分諭知易科罰金
      之折算標準，以示懲儆。
    (五)被告行為後，刑法業於九十四年二月二日修正公布，於九
      十五年七月一日施行，關於沒收之刑罰法律，新修正刑法
      第三十八條第三款新增「因犯罪所生」之物，從而，比較
      九十五年七月一日刑法施行後，關於修正前後之沒收規定
      ，以九十五年七月一日刑法修正施行前之規定，有利於被
      告，爰依刑法第二條第一項前段規定，適用修正前刑法第
      三十八條規定，酌定是否沒收。按被告所有供犯罪所用之
      物，依刑法第三十八條第三項前段之規定，係屬得沒收，
      為法院得依職權酌定之事項，縱未予諭知沒收，於法自無
      不合（八十七年度台上字第四三八三號判決要旨參照）。
      查以被告雖係駕駛「黃輔船４－０３６」漁船進入臺灣地
      區，惟該漁船係被告在大陸地區平日養殖水產所用，業據
      被告於本院中供陳明確，難認係專供非法進入臺灣地區之
      用，本院認尚無沒收之必要，爰不為沒收之諭知。
四、公訴意旨另以：被告林鎮賢於九十五年四月十八日凌晨二時
    許，以人民幣二百元代價，駕駛大陸地區船籍「黃輔船４－
    ０３６」漁船，搭載姓名不詳大陸地區成年男子七人，自大
    陸地區福建省連江縣黃岐鎮出港，竟未經我國內政部警政署
    入出境管理局許可，擅自前往臺灣地區連江縣北竿鄉亮島採
    集貝類，並於同日上午六時許，將該漁船駛入亮島沿岸，使
    該七人登島採集貝類，而由甲○○留守漁船等待該七人返船
    ，因認被告違反臺灣地區與大陸地區人民關係條例第十五條
    第一款規定，使大陸地區人民非法進入臺灣地區，係涉犯同
    條例條例第七十九條第一項之罪嫌。按「犯罪事實應依證據
    認定之，無證據不得認定犯罪事實。」、「不能證明被告犯
    罪或其行為不罰者，應諭知無罪之判決。」，刑事訴訟法第
    一百五十四條第二項、第三百零一條第一項分別定有明文。
    經查，本案被告雖自承與該七人共同搭乘上開漁船進入北竿
    鄉亮島，惟該七人未經緝獲，且依卷附事證，亦無積極證據
    可證明該七人確實存在，自難僅憑被告之供述，即認被告有
    上開使大陸地區人民非法進入臺灣地區之犯行。此外，復查
    無其他積極證據足認被告有此部分之犯行，而公訴人認與前
    開經論罪科刑部分有牽連犯之裁判上一罪關係，爰不另為無
    罪之諭知，附此敘明。
據上論斷，依刑事訴訟法第二百九十九條第一項前段、三百條，
國家安全法第三條第一項、第六條第一項，刑法第十一條前段、
九十四年二月二日修正公布前刑法第四十一條第一項前段，九十
五年五月十七日修正公布前罰金罰鍰提高標準條例第二條，現行
法規所定貨幣單位折算新臺幣條例第二條，判決如主文。
本案經檢察官賴哲雄到庭執行職務
中    華    民    國    95    年    8     月     9    日
                  刑事第一庭審判長法  官  邱志平
                                  法  官  蘇昌澤
                                  法  官  陳世旻
以上正本證明與原本無異。
如不服本判決，應於判決送達後10日內，向本院提出上訴狀。
中    華    民    國    95    年    8    月    9    日
                                  書記官  黃家宏
附錄法條：
國家安全法第  3  條
人民入出境，應向內政部警政署入出境管理局申請許可。未經許
可者，不得入出境。
人民申請入出境，有左列情形之一者，得不予許可：
一  經判處有期徒刑以上之刑確定尚未執行或執行未畢，或因案
    通緝中，或經司法或軍法機關限制出境者。
二  有事實足認為有妨害國家安全或社會安定之重大嫌疑者。但
    曾於台灣地區設籍，在民國三十八年以後未在大陸地區設籍
    ，現居住於海外，而無事實足認為有恐怖或暴力之重大嫌疑
    者，不在此限。
三  依其他法律限制或禁止入出境者。
前項不予許可，應以書面敘明理由，通知申請人，並附記不服之
救濟程序。
內政部應聘請包括社會公正人士組成審查委員會，審核第二項第
二款未經許可事項。
國家安全法第  6  條
違反第三條第一項規定未經許可入出境者，處三年以下有期徒刑
、拘役或科或併科新臺幣九萬元以下罰金。
無正當理由拒絕或逃避依第四條規定所實施之檢查者，處六月以
下有期徒刑、拘役或科或併科新臺幣一萬五千元以下罰金。


司法院資訊處製作；財團法人民間司法改革基金會備份。
